【裁判字號】    88,交訴,18
【裁判日期】    890221
【裁判案由】    業務過失致死
【裁判全文】
臺灣花蓮地方法院刑事判決                          八十八年度交訴字第一八號
    被      告  丁○○
    選任辯護人  林武順律師
右列被告因業務過失致死案件，經檢察官提起公訴（八十八年度偵字第二二０一號）
本院判決如左：
    主  文
丁○○從事業務之人，因業務上之過失致人於死，處有期徒刑拾月。緩刑肆年。
    事  實
一、丁○○平日以駕駛大貨車載貨為生，為從事駕駛業務之人，於民國八十八年五月
    十五日凌晨四時許，其駕駛車牌號碼ＭＸ五二三號營業大貨車附載助手張哲誠共
    同運送鴿子由花蓮縣新城鄉○○○○○路往花蓮市方向行駛，行近該路二０五公
    里又八百公尺處雙向二車道時，本應注意在遵行車道內行駛且該路段速限為每小
    時四十公里，而依當時情形，並非不能注意，然竟以七十至八十公里間之時速超
    速行駛並跨越車道中心線侵入來車道內行駛，適有白克勤於飲酒後其呼氣酒精濃
    度已達每公升０點八九一一毫克，仍駕駛車號ＩＢＺ–八七二號機車附載陳智強
    ，亦疏未注意靠右行駛而騎近行車分向線，丁○○一時閃煞不及，因而撞上前開
    機車，使白克勤、陳智強二人當場因顱內出血死亡。丁○○肇事後於未有偵查權
    之公務員及機關發現前，即以行動電話報警並向前往現場處理車禍事件之花蓮縣
    警察局新城分局警員丙○○坦承肇事並接受裁判。
二、案經丙○○自首及白克勤之母甲○○、陳智強之父陳榖昌訴由臺灣花蓮地方法院
    檢察署檢察官偵查起訴。
    理  由
一、訊據被告丁○○坦承於前揭時地駕駛營業大貨車超速致撞及白克勤、陳智強二人
    致死之事實不諱，雖矢口否認有何過失，辯稱：是機車侵入伊駕駛之車道，伊並
    未跨越中心線，且車禍之發生與伊超速無因果關係云云，然查右揭犯罪事實，有
    道路交通事故調查表所附現場圖可按，而被害人白克勤、陳智強確因本件車禍致
    顱內出血當場死亡，亦經檢察官督同檢驗員到場相驗屬實，製有驗斷書、相驗屍
    體證明書、勘驗筆錄各二份及車禍現場履勘筆錄乙份在卷可稽，並有車禍現場及
    相驗屍體照片共六十四幀在卷。再依前揭道路交通事故調查報告表現場圖所繪，
    現場車輛撞及後之碎片等散落物及被害人二人陳屍位置均位於被害人之遵行車道
    方向，現場遺留之刮地痕亦在被害人遵行車道內離分向線尚有一點八公尺之距離
    ，故依車禍後現場跡證研判，可確定撞及點應在被害人遵行車道靠近分向線一點
    八公尺處。雖證人乙○○證稱：車禍前係駕車在被害人機車後方行駛，有看見機
    車慢慢偏左、超過中線，沒幾秒就發生車禍，不確定撞及點等語，然其對於車禍
    前距被害人機車之距離先稱約一百公尺等語（見相驗卷第十三頁），於本院審理
    時對於距被害人機車之距離則由三十公尺至一百公尺之範圍內猶疑不定（見本院
    八十九年一月十四日訊問筆錄），參酌車禍時為夜間，視線非佳，與被害人機車
    距離非近，且既能確定機車侵入對向車道何以無法確定撞及位置等情，其證詞尚
    難採信。而臺灣省花東區車輛行車事故鑑定委員會鑑定結果認被害人機車侵入被
    告之遵行車道，尚無足採。又被告所駕駛之大貨車於撞及機車後仍逆向衝至路邊
    光隆大理石工廠內椰子樹下距離長達三十六點八公尺遠，足見被告超速行駛之行
    為導致本件車禍之發生情形，已無庸置疑，被告所辯尚無足採。
二、按行車速度，依標誌之規定，且駕駛人應在遵行車道內行駛，道路交通安全規則
    第九十三條第一項前段及第九十七條第一款分別定有明文。本件被告係領有適當
    駕照之人，對上開規定應無不知之理，其駕車自應注意遵守，且依當時之情形，
    又無不能注意之情事，竟疏未注意，以時速七十至八十公里之速度超速行駛，並
    侵入來車車道，以致閃煞不及而肇事，衡情顯有過失。又依附卷之驗斷書所載被
    害人白克勤臉部、胸腹部及四肢所受傷勢嚴重，而陳智強臉部所受外傷較輕，右
    後腦部有骨折傷害，及車禍地點在白克勤住處附近、陳智強係從外地到花蓮找白
    克勤遊玩等情研判，車禍當時上開機車應係由白克勤所駕駛，而白克勤於車禍後
    經檢測其血中酒精濃度高達一七八點二二ｍｇ＼ｄｌ，經換算其呼氣酒精濃度已
    達０點八九一一ｍｇ＼ｌ，已達不得駕駛車輛之標準，且其騎乘車未靠右行駛，
    亦同有過失。然被告之過失責任尚不能因被害人之與有過失而免除。又被害人之
    死亡結果與被告之過失行為間並有相當之因果關係，本件事證已明，被告犯行洵
    堪認定，應予依法論科。
三、查被告平日以駕駛大貨車載貨為生，已據其自承在卷，係從事業務之人，核其所
    為係犯刑法第二百七十六條第二項之業務過失致人於死罪名。被告一過失行為造
    成被害人二人死亡，為想像競合犯，應從一重論處。又被告於肇事後即主動以電
    話報警前往處理，並向前往現場處理車禍事故之員警坦承肇事乙節，業據證人即
    花蓮縣警察局新城分局警員丙○○到庭結證屬實（見台灣花蓮地方法院檢察署八
    十八年度相字第二一九號案第三六頁筆錄），為對於未發覺之罪自首而受裁判，
    應予減輕其刑。爰審酌被告尚無前科，品行非惡，違規駕駛情節不輕，顯未能尊
    重他人生命，而被害人白克勤騎車亦同有過失、車禍後坦承肇事，已與被害人家
    屬達成和解等一切情狀，量處如主文所示之刑。又被告未曾受有期徒刑以上之宣
    告，有本院被告全國前案紀錄表在卷可按，經此教訓，當無再犯之虞，本院認所
    宣告之刑以暫不執行為當，爰並宣告緩刑肆年，以啟自新。
據上論結，應依刑事訴訟法第二百九十九條第一項前段，刑法第二百七十六條第二項
、第五十五條、第六十二條前段、第七十四條第一款，罰金罰鍰提高標準條例第一條
前段，判決如主文。
中      華      民      國      八十九     年    二    月    二十一     日
                                臺灣花蓮地方法院刑事庭
                                    法  官  林  碧  玲
右正本證明與原本無異。
如對本判決不服，應於送達後十日內，向本院提出上訴狀。（應抄附繕本）告訴人或
被害人如對於本判決不服者，應具備理由請求檢察官上訴，其上訴期間之計算係以檢
察官收受判決正本之日期為準。
                                    法院書記官
中      華      民      國       八十九    年      二   月    二十二    日
附錄本案論罪科刑法律條文：
刑法第二百七十六條：
因過失致人於死者，處二年以下有期徒刑、拘役或二千元以下罰金。
從事業務之人，因業務上之過失犯前項之罪者，處五年以下有期徒刑或拘役，得併科
三千元以下罰金。


司法院資訊處製作；財團法人民間司法改革基金會備份。
